# 同一控制下企业合并追溯调整问题

提问人：kuangdachenxin 时间：2017-04-08 18:54:46
A是集团公司， 2016 年B从A公司取得C公司75%股权，C持有D公司8%股权，计入可供出售金融资产核算，同年 12 月 B直接取得D公司20%股权并通过银行存款支付股权对价，协议签署日期为 2016 年 6 月。
B公司追溯调整期初，C公司账面期初可供出售金融资产是否应在重分类到长期股权投资？

回答人：chenyiwei
B和C原本都受A控制，后来B变为A_B_C的三层架构？但A从未控制过D？ 如果是，则B的合并报表层面对D不应追溯调整前期数据处理，前期仍作为可供出售金融资产持股 8 ％，后续转为 28 ％改按权益法核算时，按长期股权投资准则规定的核算方法转换原则处理，不调整前期。

提问人：dotaauditor 时间：2017-06-01 10:57:10
背景：A、B公司同受C公司控制，均为房地产开发企业。 2010 年，A公司从集团外部购入甲公司100%股权，支付对价 1 亿元，收购时点甲公司应收款项 1000 万，土地资产 5000 万元，流动负债 1000 万元，账面净资产 5000 万元； 2012 年，因业务需要，A公司将甲公司股权转让给B公司； 2016 年，因业务需要，A公司计划收回甲公司全部股权，并与B公司签订股权转让协议，协议约定B收到全部股权转让款 4 亿元且甲公司完成股权变更后，A公司取得甲公司全部股权。 2016 年 12 月， A公司支付全部股权转让款， 2017 年 1 月，甲公司完成股权变更。 16 年末，甲公司净资产为-1000万元，A公司以同一控制下企业合并处理，将甲公司纳入合并范围。 因历史原因，现无法获取 2010 年A公司初次从外部收购甲公司股权的评估报告，公允价值无法取得，导致无法确定自购买日开始持续计算的可辨认净资产公允价值。 问题：上述情况下， 16 年末A公司应当如何确定对甲公司的长期股权投资账面价值？因无法获取初次从外部收购甲公司股权的评估报告，能否将收购时点支付对价与账面价值差异确定为土地资产的评估增值？

回答人：chenyiwei
从主帖所述情况看， 2010 年A取得甲的股权时，甲并不构成“业务”，因此不存在商誉，其收购价高于帐面净资产的差额在A的合并报表层面应全部计入土地资产价值，即A公司及其最终控制方的合并报表层面显示的甲公司土地资产价值应为 1 亿元，无商誉。 2016 年内A公司重新收回甲公司股权时，如果甲公司仍不构成“业务”，则其长期股权投资的入账价值应为回购价款 4 亿元，相应地该土地在A的合并报表层面的账面价值为 4 亿元（假设甲公司的其他资产、负债在 2010 ～ 2016 年期间无变化）。但最终控制方合并报表层面该土地的价值保持不变。 2016 年内A公司重新收回甲公司股权时，如果甲公司此时构成了“业务”，则对A而言属于同一控制下合并，其长期股权投资价值为B公司的净资产在最终控制方合并报表层面的价值（其中该土地的价值以 1 亿元为基础扣减摊销额持续计算），该长期股权投资的入账价值与回购成本 4 亿元之间的差额调整A的合并报表层面的资本公积，资本公积不足冲减的，调整留存收益。

提问人：呼叫帮助 时间：2017-11-09 21:02:16
从主帖所述情况看， 2010 年A取得甲的股权时，甲并不构成“业务”，因此不存在商誉，其收购价高于帐面净资产的差额在A的合并报表层面应全部计入土地资产价值，即A公司及其最终控制方的合并报表层面显示的甲公司土地资产价值应为 1 亿元，无商誉。陈版我完全赞成您的说法，可是我就遇到这样的事，事由跟主帖所述情况看基本一样。我们拿到的经事务所审计调整确认商誉，但是我们去审计我们认为确认商誉不合适，我们要调整，但是我们沟通不了，企业说了，都是事务所我不知道谁的正确，所以不同意调整。陈版遇到这事我咱办？

回答人：chenyiwei
充分说理。向被审计单位说明当初收购时不形成业务，及此时的恰当处理，必要时与出具前一份报告的事务所沟通。